【裁判字號】    99,訴,159
【裁判日期】    991105
【裁判案由】    侵權行為損害賠償
【裁判全文】
臺灣苗栗地方法院民事判決               99年度訴字第159號
原      告  丙○○
訴訟代理人  賈俊益律師
複代理人    劉孜育
被      告  甲○○
訴訟代理人  乙○○
上列被告因過失傷害案件，原告提起侵權行為損害賠償之附帶民
事訴訟，經本院刑事庭裁定（99年度交簡附民字第11號）移送前
來，本院於民國99年10月19日言詞辯論終結，判決如下：
    主  文
被告應給付原告新臺幣貳拾伍萬柒仟壹佰貳拾元，及自民國九十
九年三月二十六日起至清償日止，按年息百分之五計算之利息。
原告其餘之訴駁回。
訴訟費用由被告負擔百分之十七，餘由原告負擔。
本判決原告勝訴部分，得為假執行。
原告其餘假執行之聲請駁回。
    事實及理由
一、按訴狀送達後，原告不得將原訴變更或追加他訴，但擴張或
    減縮應受判決事項之聲明者，不在此限；民事訴訟法第255
    條第1 項第3 款定有明文。查本件原告於刑事附帶民事起訴
    時請求被告給付原告新臺幣（下同）1,030,745 元，及自刑
    事附帶民事起訴狀繕本送達翌日起至清償日止按年息百分之
    5 計算之利息，繼於民國99年3 月4 日刑事庭審理中，以書
    狀將前開聲明之本金數額變更為1,538,252 元，復於99年7
    月23日在本院審理中以書狀將其請求本金數額再變更為1,54
    5,120 元。原告就前開訴之聲明所為之變更，係屬擴張應受
    判決事項之聲明，核與前揭法條之規定相符，是原告上開訴
    之變更在程序上應予准許，合先敘明。
二、原告主張：(一)被告於98年8 月9 日下午，駕駛車牌號碼2U-9
    391 號自小客車，沿國道三號第二高速公路由南往北方向行
    駛，於當日下午5 時3 分許，行駛至北向第144.554 公里處
    （苗栗縣通霄路段）時，原應注意車前狀況，並隨時採取必
    要之安全措施，而依當時之天候、路況、視線，並無不能注
    意之情事，被告竟疏未注意，未保持隨時可煞停之安全距離
    ，自後方撞擊由訴外人梁有照所駕駛、行駛於同向前方之車
    牌號碼413-CY號計程車，造成乘坐於計程車內後座之原告受
    有頭部創傷併腦震盪、背挫傷、腰椎挫傷、頸椎挫傷、頸椎
    椎間盤突出等傷害。(二)被告前開過失傷害行為，經臺灣苗栗
    地方法院檢察署（下稱苗栗地檢署）檢察官以99年度偵字第
    380 號偵查終結後聲請簡易判決處刑，業經本院刑事庭以99
    年度苗交簡字第118 號判處拘役50日，如易科罰金，以1,00
    0 元折算1 日，嗣經檢察官提起上訴，復經本院合議庭以99
    年度交簡上字第11號判決駁回其上訴而確定在案；為此就被
    告過失傷害之行為，提起附帶民事訴訟，依民法侵權行為之
    法律關係，請求被告賠償下列各項損害金額：(1)原告於車禍
    發生後，先後赴台北市立聯合醫院仁愛院區（下稱仁愛醫院
    ）、台北榮民總醫院、朱傳弘骨科等醫療院所治療，且往返
    醫院須搭乘計程車，至99年5 月14日為止，共支付醫藥費用
    及交通費用45,120元。(2)原告受傷期間，由配偶湯武順負責
    照顧日常生活起居，另由女兒湯有春陪同前往醫院就診，其
    看護所付出之勞力仍可評價為金錢，而台北地區聘用1 名專
    業看護之薪資為每月24,000元左右，原告至少有2 年之期間
    需受人看護起居，得請求看護費用576,000 元（24,000元×
    24月＝576,000 元），原告僅請求其中500,000 元。(3)原告
    因本件車禍受有頸椎挫傷、頸椎椎間盤突出、中央脊髓症候
    群等傷害，傷勢非輕，難以復原，臨老無法自理生活，造成
    重大打擊，請求被告賠償原告精神慰撫金1,000,000 元。以
    上各項金額總計為1,545,120 元，爰請求被告給付上開款項
    ，及自附帶民事起訴狀繕本送達被告翌日起至清償日止之法
    定遲延利息等語；並聲明：(一)被告應給付原告1,030,745 元
    ，及自刑事附帶民事起訴狀繕本送達翌日起至清償日止，按
    年息百分之5 計算之利息。(二)願供擔保，請准宣告假執行。
三、被告則以：其接受刑事判決認定之結果，且對被告確有疏失
    而造成本件車禍事故乙節並無爭執，然就賠償金額與原告間
    無法達成共識；其中原告請求看護費用500,000 元部分，依
    原告就診之仁愛醫院回函，原告需看護照顧之期間應僅限於
    住院時期，而依強制汽車責任保險法之規定，看護費用1 日
    僅應理賠1,200 元；此外原告請求精神慰撫金1,000,000 元
    部分過高，請求法院依法酌定等語，資為抗辯；並聲明：駁
    回原告之訴。
四、得心證之理由：
（一）按因故意或過失，不法侵害他人之權利者，負損害賠償責
      任；汽車、機車或其他非依軌道行駛之動力車輛，在使用
      中加損害於他人者，駕駛人應賠償因此所生之損害；不法
      侵害他人之身體或健康者，對於被害人因此喪失或減少勞
      動能力或增加生活上之需要時，應負損害賠償責任；不法
      侵害他人之身體、健康、名譽、自由、信用、隱私、貞操
      ，或不法侵害其他人格法益而情節重大者，被害人雖非財
      產上之損害，亦得請求賠償相當之金額；又損害賠償，除
      法律另有規定或契約另有訂定外，應以填補債權人所受損
      害及所失利益為限；民法第184 條第1 項前段、第191 條
      之2 前段、第193 條第1 項、第195 條第1 項前段、第21
      6 條第1 項分別定有明文。次按汽車行駛時，駕駛人應注
      意車前狀況，並隨時採取必要之安全措施；道路交通安全
      規則第94條第3 項亦有明文。
（二）原告主張前揭車輛肇事經過及其因此受傷等事實，業據其
      提出診斷證明書、醫療費用收據影本為證，並經本院依職
      權調閱本院99年度苗交簡字第118 號刑事簡易第1 審卷宗
      內所附上開車輛事故相關當事人筆錄、道路交通事故現場
      圖暨道路交通事故初步分析研判表、診斷證明書、現場照
      片等查明屬實，核與原告所陳相符。而被告因過失傷害之
      罪嫌，已於偵查中自白，經檢察官偵查終結後聲請簡易判
      決處刑，本院刑事庭依過失傷害之犯行，以99年度苗交簡
      字第118 號判處被告拘役50日，如易科罰金，以1,000 元
      折算1 日，嗣檢察官雖不服第1 審判處之刑度而提起上訴
      ，仍經本院合議庭以99年度交簡上字第11號判決駁回其上
      訴而確定在案等情，亦經本院依職權調閱上開刑事案件卷
      宗核明無誤，並有臺灣高等法院被告前案紀錄表1 份附卷
      可稽，而被告於本院審理程序中，亦對原告所主張前揭肇
      事經過及造成原告傷害之事實不予爭執，本院審酌前揭刑
      事偵查、審判案件中對被告據以論罪科刑之證據資料，認
      原告上開主張均為真實。
（三）次查，被告駕駛自小客車，本應注意車前狀況，及左右有
      無來車，隨時採取必要之安全措施，而依前揭偵查卷宗內
      所附道路交通事故調查報告表所載，事故發生當時雖為雨
      天、路面濕潤，然係日間而有自然光線、路面無缺陷、無
      障礙物，並無不能注意之情況，被告竟疏未注意，不慎撞
      及由訴外人梁有照所駕駛於同向前方之計程車，造成乘坐
      於計程車內後座之原告受有上開傷害，被告對於前述事故
      之發生顯有過失，而其就自身有所過失乙節亦於刑事案件
      審理中自認不諱，並於本院審理時表示接受刑事判決認定
      結果（見本院卷第105 頁），被告之過失行為堪以認定。
      原告既因被告之過失肇事行為導致受傷，原告之受傷與被
      告之過失行為二者間復有相當因果關係，被告即應依上揭
      法條之規定，對原告負侵權行為之損害賠償責任。
（四）爰就原告所請求損害賠償之項目及金額分別加以審酌如下
      ：
    1.醫療費用及交通費用部分：
      原告主張其因上開車禍受傷後，陸續前往仁愛醫院、台北
      榮民總醫院、朱傳弘骨科等醫療院所就醫，支出含健保自
      付額部分之醫療費用及購買醫療用品費用，且因傷不良於
      行，往返醫院須支出搭乘計程車之交通費用，合計45,120
      元之事實，業據其提出前揭醫療費用明細表、收據、購買
      醫療用品統一發票影本及計程車行所開立之發票收據等件
      為證，被告復未就此加以否認爭執（見本院卷第125 、15
      0 頁），應堪信為真實，是原告就此部分之請求，應予准
      許。
    2.看護費用部分：
    (1)按不法侵害他人之身體或健康者，對於被害人因此喪失或
      減少勞動能力或增加生活上之需要時，應負損害賠償責任
      ，民法第193 條第1 項定有明文，所謂增加生活上之需要
      ，係指被害以前並無此需要，因被害以後始有支付此費用
      之必要者而言；是以身體、健康被害，經延醫治療之醫療
      費用，固勿論矣，即因療傷期間僱人看護及請人照顧家庭
      所支出之費用，如確屬必要者，亦非不得請求賠償；最高
      法院78年度台上字第547 號判決意旨足資參照。又親屬間
      之看護，縱因出於親情而未支付該費用，然其所付出之勞
      力，顯非不能以金錢為評價，此種基於身分關係之恩惠，
      自不能加惠於加害人，而應比照一般看護情形，認被害人
      受有相當看護費之損害，命加害人賠償，始符民法第193
      條第1 項所定「增加生活上需要」之意旨；最高法院89年
      度台上字第1749號判決意旨亦可參照。
    (2)原告主張其受傷期間，由配偶湯武順負責照顧日常生活起
      居，另由女兒湯有春陪同前往醫院就診，而台北地區聘用
      1 名專業看護之薪資約為每月24,000元，原告至少有2 年
      之期間需受人看護起居，得請求看護費用576,000 元，原
      告僅請求其中500,000 元云云，然查：經本院就原告之傷
      勢是否有僱請全日看護照料生活之必要、及所需僱請看護
      之期間若干等節，函詢原告傷後就醫之主要醫療院所仁愛
      醫院，該醫院函覆本院表示：該病患於98年8 月12日至98
      年8 月26日住院期間有僱請看護照顧生活之必要等語（見
      本院卷第121 頁），此節並為被告所不爭執，應堪信為真
      實，而原告於上開期間內，雖由其親人照料日常生活起居
      ，其所付出之勞力，亦得評價為金錢，而請求被告賠償看
      護費用之損害；是原告得請求被告賠償看護費用之期間，
      應以上開住院期間共15日為限，原告雖主張其需有長達2
      年之期間受人看護，然未就此另行舉證以實其說，自難信
      其此部分主張為真實。而原告陳稱台北地區聘用1 名專業
      看護之薪資約為每月24,000元，折算每日為800 元（24,0
      00元÷30＝800 元），核與當前一般看護之市場水平相當
      ，且未逾被告所主張每日1,200 元之金額，應屬可採，是
      原告就此部分所得請求賠償之金額為12,000元（800 元
      15日＝12,000元），應予列入損害金額；逾此部分之請求
      ，則屬無據，應予駁回。
    3.非財產上損害賠償部分：
    (1)查被告駕車原應注意車前狀況，並隨時採取必要之安全措
      施，竟疏未注意，自後方撞擊由訴外人梁有照所駕駛、行
      駛於同向前方之計程車，造成乘坐於計程車內後座之原告
      受有頭部創傷併腦震盪、背挫傷、腰椎挫傷、頸椎挫傷等
      傷害，於98年8 月9 日受傷當日前往苗栗大千綜合醫院辦
      理急診住院，嗣於同年月12日至仁愛醫院就診住院治療，
      並於同年月28日出院，因原告上背部及頸部受傷，導致背
      肌嚴重拉傷，坐下及站起困難，仁愛醫院建議其使用三點
      式背架支撐固定，以減輕疼痛，並助於坐起及站立行走，
      宜持續進行門診追蹤治療等情，此有原告所提前開診斷證
      明書、仁愛醫院99年10月11日北市醫仁字第09931424400
      號函文（見本院99年交簡附民字第11號卷第13至14頁、本
      院卷第147 頁）等件在卷可稽，足見原告於傷後就醫過程
      中，除須奔波勞頓及忍受傷勢所引發之痛苦，更不免對日
      常生活產生諸多不便與負面影響，顯然受有相當程度之精
      神上損害，得請求被告賠償。至原告雖另聲稱其因本次車
      禍而受有頸椎椎間盤突出、中央脊髓症候群等傷害，無法
      復原至受傷前之狀況云云，然經本院就此函詢仁愛醫院之
      結果，該醫院函覆本院意旨略以：原告於99年3 月10日頸
      椎磁振造影發現有椎間盤澎出之情形，但此情形係退化性
      變化，與年齡增長及平日生活工作習慣有關，與車禍之創
      傷無直接關聯，與創傷有直接關係之脊椎損傷在磁振造影
      下有骨折、骨髓水腫、硬膜下出血或椎管內血腫形成，該
      病患之磁振造影並無此變化；且原告於車禍住院時有中央
      脊髓症候群之症狀，現於門診仍主訴上背及頭部痛且無法
      從事粗重之工作，但已無中央脊髓症候群之症狀，宜繼續
      門診復健治療等語，此有該醫院99年8 月30日北市醫仁字
      第09931392100 號、09931392000 號函各1 份附卷可憑（
      見本院卷第121 、142 頁），足徵原告所患頸椎椎間盤突
      出為退化性變化，與車禍之發生並無因果關係，且目前經
      治療後，亦未因本次車禍而遺留中央脊髓症候群之傷害，
      達於無法復原之程度，是原告此部分所陳，尚非可採。
    (2)原告自陳其學歷為國小畢業，於事故發生時為56歲，業已
      退休在家，由3 名子女供應其日常生活開銷，退休前從事
      縫紉工作；被告則自陳其於聯華電子股份有限公司擔任外
      包約聘人員，月薪為4 至5 萬元不等，並有其服務證明書
      及員工薪資明細表在卷可考（見本院卷第157 ～163 頁）
      ，其於事故發生時年僅29歲；另經本院依職權由稅務電子
      閘門查詢財產資料，被告名下除薪資所得外，尚有土地1
      筆（見本院卷第34頁），原告名下則有多筆不動產及存款
      （見本院卷第25～28頁）；而被告於事故發生之後，並未
      先行給付些許賠償金額予原告以表達慰問歉疚之意，本院
      審酌上揭車禍發生經過、原告所受傷勢嚴重程度及損害情
      形，並以兩造前開身分、地位、教育程度、經濟能力、收
      入狀況等條件綜合加以衡量，認原告就非財產上所受損害
      請求賠償1,000,000 元，尚屬過高，應以200,000 元為適
      當，逾此部分之金額，則屬無據，應予駁回。
（五）綜上所述，原告基於侵權行為損害賠償之法律關係，請求
      被告給付醫療費用、交通費用、看護費用及非財產上損害
      合計為257,120 元（45,120元＋12,000元＋200,000 元＝
      257,120 元），及自附帶民事起訴狀繕本送達翌日即99年
      3 月26日起至清償日止，按年息5 ％計算之法定遲延利息
      部分，尚非無據，應予准許，逾此部分之請求，即無理由
      ，應予駁回。
（六）本件判命被告給付原告之金額，未逾500,000 元，依民事
      訴訟法第389 條第1 項第5 款規定，本院應依職權宣告假
      執行；原告雖陳明願供擔保請准宣告假執行，僅係促使法
      院職權之發動，本院自毋庸就此另為准駁之諭知。至原告
      敗訴部分，其假執行之聲請已失所附麗，應併予駁回之，
      附此敘明。
五、本件事證已臻明確，兩造所提其餘攻擊防禦方法及證據經審
    酌之後，核與判決結果不生影響，爰不一一論述，併予敘明
    。
六、訴訟費用負擔之依據：民事訴訟法第79條。
中    華    民    國    99    年    11    月    5     日
                  民事庭法  官  邱光吾
以上正本係照原本作成。
如對本判決上訴，須於判決送達後20日內向本院提出上訴狀。
                        書記官  孔秀蓮
中    華    民    國    99    年    11    月    5    日

司法院資訊處製作；財團法人民間司法改革基金會備份。
